【裁判字號】    99,上易,2843
【裁判日期】    991229
【裁判案由】    毒品危害防制條例
【裁判全文】
臺灣高等法院刑事判決                99年度上易字第2843號
    上  訴  人
    即  被  告  劉大偉
上列上訴人因違反毒品危害防制條例案件，不服臺灣板橋地方法
院99年度易字第2835號，中華民國99年11月22日第一審判決（起
訴案號：臺灣板橋地方法院檢察署99年度毒偵字第7056號），提
起上訴，本院判決如下：
    主  文
上訴駁回。
    理  由
一、按不服地方法院之第一審判決而上訴者，應向管轄第二審之
    高等法院為之。上訴書狀應敘述具體理由。上訴書狀未敘述
    上訴理由者，應於上訴期間屆滿後20日內補提理由書於原審
    法院，逾期未補提者，原審法院應定期間先命補正。第二審
    法院認為上訴書狀未敘述理由或上訴有第362 條前段之情形
    者，應以判決駁回之，但其情形可以補正而未經原審法院命
    其補正者，審判長應定期間先命補正。刑事訴訟法第361 條
    、第367 條，分別定有明文。所謂不服第一審判決之具體理
    由，必係依據卷內既有訴訟資料或提出新事證，指摘或表明
    第一審判決有何採證認事、用法或量刑等足以影響判決本旨
    之不當或違法，而構成應予撤銷之具體事由，始克當之（例
    如：依憑證據法則具體指出所採證據何以不具證據能力，或
    依憑卷證資料，明確指出所為證據證明力之判斷如何違背經
    驗、論理法則）；倘僅泛言原判決認定事實錯誤、違背法令
    、量刑失之過重或輕縱，而未依上揭意旨指出具體事由，或
    形式上雖已指出具體事由，然該事由縱使屬實，亦不足以認
    為原判決有何不當或違法者（例如：對不具有調查必要性之
    證據，法院未依聲請調查亦未說明理由，或援用證據不當，
    但除去該證據仍應為同一事實之認定），皆難謂係具體理由
    ，俾與第二審上訴制度旨在請求第二審法院撤銷、變更第一
    審不當或違法之判決，以實現個案救濟之立法目的相契合，
    並節制濫行上訴（最高法院97年度臺上字第892 號判決參照
    ）。又第二審法院認為上訴書狀未敘述理由，依刑事訴訟法
    第367 條但書規定，始應定期間命其補正；如認上訴書狀已
    敘述理由，但其理由非屬具體，其所為上訴，即不符上訴之
    法定要件，自得逕行判決駁回，無定期命補正問題（最高法
    院97年度台上字第3599號判決要旨參照）。
二、本件原判決略以：
(一)、劉大偉曾因施用第二級毒品案件，經臺灣桃園地方法院以89
    年度毒聲字第1151號裁定送觀察、勒戒，因認無繼續施用毒
    品之傾向，於民國89年4 月20日執行完畢釋放出所，並由臺
    灣桃園地方法院檢察署檢察官以89年度毒偵字第476 號為不
    起訴處分確定；復因施用第一級毒品案件，經原審裁定送觀
    察、勒戒，因認有繼續施用毒品之傾向，令入戒治處所施以
    強制戒治，於92年4月7日停止戒治出所，嗣於92年8 月19日
    強制戒治執行完畢；並經原審以91年度訴字第1957號判決判
    處有期徒刑6月確定，於93年2月4 日易科罰金執行完畢；再
    因施用第一級毒品案件，經原審分別以(1)96年度訴字第1243
    號判決判處有期徒刑8月，減刑為有期徒刑4月確定、(2)96年
    度訴字第3203號判決判處有期徒刑8 月確定；上開(1)(2)案件
    ，再經原審以97年度聲字第923 號裁定合併定其應執行刑為
    有期徒刑10月確定，甫於98年6 月10日縮刑期滿執行完畢。
    詎仍不知悔改，明知甲基安非他命屬毒品危害防制條例第 2
    條第2項第2款之第二級毒品，不得持有及施用，竟仍基於施
    用第二級毒品甲基安非他命之犯意，於99年7月3日晚上某時
    許，在臺北縣蘆洲市○○街220巷12號5樓之3 住處，以將甲
    基安非他命以摻入香菸內點燃吸食之方式，施用甲基安非他
    命1次。嗣於99年7月4日上午9時50分許，在臺北市○○街與
    桂林路口為警查獲，經其同意採集尿液送驗，檢驗結果呈甲
    基安非他命陽性反應，始知上情。
(二)、上揭事實，業據被告於原審審理時坦承不諱，且其於99年 7
    月4 日所採驗之尿液，經送往臺灣尖端先進生技醫藥股份有
    限公司以GC/MS方法（氣相層析/質譜儀法）檢驗，結果確呈
    第二級毒品甲基安非他命之陽性反應，此有卷附該公司99年
    7 月16日出具之濫用藥物檢驗報告、臺北市政府警察局偵辦
    毒品案件尿液檢體委驗單各l 紙在卷可稽（見臺灣臺北地方
    法院檢察署99年度毒偵字第2801號卷第8頁反面、第9頁），
    足認被告自白與事實相符，洵堪採為論罪科刑之依據。
(三)、又毒品危害防制條例於92年7月9日修正公佈，自93年1月9日
    施行，其中第20條、第23條將施用毒品之刑事處遇程式，區
    分為「初犯」及「5年內再犯」、「5年後再犯」。依其立法
    理由之說明：「初犯」，經觀察、勒戒或強制戒治後，應為
    不起訴處分或不付審理之裁定；經觀察、勒戒或強制戒治執
    行完畢釋放後，「5 年內再犯」者，因其再犯率甚高，原實
    施之觀察、勒戒及強制戒治既已無法收其實效，爰依法追訴
    或裁定交付審理。至於經觀察、勒戒或強制戒治執行完畢釋
    放後，「5 年後再犯」者，前所實施之觀察、勒戒或強制戒
    治已足以遮斷其施用毒品之毒癮，為期自新及協助其斷除毒
    癮，仍適用「初犯」規定，先經觀察、勒戒或強制戒治之程
    式。從而，依修正後之規定，僅限於「初犯」及「5 年後再
    犯」二種情形，始應先經觀察、勒戒或強制戒治程式。倘被
    告於5 年內已再犯，經依法追訴處罰，縱其第三次（或第三
    次以上）再度施用毒品之時間，在初犯經觀察、勒戒或強制
    戒治執行完畢釋放5年以後，已不合於「5年後再犯」之規定
    ，且因已於「5 年內再犯」，顯見其再犯率甚高，原實施觀
    察、勒戒或強制戒治，已無法收其實效，即應依該條例第10
    條處罰（最高法院97年度第5 次刑庭會議決議意旨參照）。
    被告既有如犯罪事實欄所示觀察、勒戒、強制戒治及論罪科
    刑之前科，此有本院被告前案紀錄表l 份附卷可參，是被告
    本次再犯施用毒品犯行，依上揭說明，顯非5 年後再犯，即
    無再行觀察、勒戒或強制戒治之必要，揆諸前揭說明，仍應
    依法論科。
(四)、查甲基安非他命屬毒品危害防制條例第2條第2項第2 款所規
    定之第二級毒品，核被告所為，係犯毒品危害防制條例第10
    條第2 項施用第二級毒品罪。被告持有第二級毒品，復進而
    施用，其持有毒品之低度行為，應為施用第二級毒品之高度
    行為所吸收，不另論罪。又被告有事實欄所列前揭犯罪前科
    紀錄，有臺灣高等法院被告前案紀錄表可稽，其受有期徒刑
    之執行完畢，5 年以內故意再犯本件有期徒刑以上之罪，應
    依刑法第47條第1 項之規定，論以累犯，並加重其刑。審酌
    被告明知施用毒品為法所禁止之行為，竟仍不知戒除毒癮，
    再為本件施用第二級毒品之犯行，其犯罪動機、手段、目的
    均殊非可取，所為嚴重危害自己身心健康，並造成社會問題
    ，惟念其犯後坦承犯行，態度尚稱良好等一切情狀，量處有
    期徒刑6月，並諭知易科罰金之折算標準，以資懲儆。
三、本件上訴人即被告劉大偉不服原判決，提起第二審上訴，上
    訴理由略以：被告係在不知情之情況下吸食到安非他命，經
    被告向提供K他命之友人詢問，可能當初係將K他命放入安非
    他命之殘渣袋，致被告吸食K 他命後，驗出甲基安非他命之
    陽性反應，且被告有接受美沙冬治療，已戒除安非他命7、8
    年，未曾因吸食安非他命而判刑，本案量刑過重，被告有心
    戒除毒癮，請求給予重新做人機會云云。惟查，被告於原審
    審理中已坦承，係於99年7月3日晚上於長安街住處以捲煙之
    方式施用甲基安非他命，而99年7月4日所採驗之尿液經送驗
    之結果，確呈甲基安非他命之陽性反應，且被告尿液中甲基
    安非他命含量高達6450ng /ml，遠逾公告值，亦遠高於所檢
    測出之Ketamine含量1900ng /ml（見99年度毒偵字第2801號
    卷第8頁反面），是被告辯稱係因將K他命裝於安非他命殘渣
    袋內，致誤吸入安非他命，而驗出甲基安非他命陽性反應云
    云，顯不足採。原審判決依被告之自白及此濫用藥物尿液檢
    驗報告之結果，認定被告確有施用第二級毒品甲基安非他命
    行為，已詳敘認定被告犯罪事實所憑證據及適用刑罰法律之
    理由，就形式上觀察，原判決並無認定事實錯誤、量刑瑕疵
    或違背法令之情形可言。被告上訴意旨空言辯稱，係於不知
    情下吸食安非他命，原審量刑過重云云，惟並未具體指摘原
    判決於認定事實、適用法律及量刑等事項，究竟有何違法或
    不當之具體情形，與刑事訴訟法第361條第2項「上訴書狀應
    敘述具體理由」之規定不符。揆諸首揭意旨，
    本件上訴顯不合法定程式，應予駁回，並不經言詞辯論為之
    。
據上論斷，應依刑事訴訟法第367條前段、第372條，判決如主文
。
中    華    民    國    99    年    12    月    29    日
                  刑事第十四庭審判長法  官  陳志洋
                                    法  官  謝靜慧
                                    法  官  梁耀鑌
以上正本證明與原本無異。
不得上訴。
                                    書記官  莊淑茹
中    華    民    國    99    年    12    月    30    日
附錄：本案論罪科刑法條全文
毒品危害防制條例第10條第2項
施用第二級毒品者，處三年以下有期徒刑。

司法院資訊處製作；財團法人民間司法改革基金會備份。
